【裁判字號】    98,訴,2352
【裁判日期】    981106
【裁判案由】    毒品危害防制條例
【裁判全文】
臺灣臺中地方法院刑事判決              98年度訴字第2352號
公  訴  人  臺灣臺中地方法院檢察署檢察官
被      告  甲○○
                    （現於臺灣臺中監獄臺中分監執行中）
上列被告因毒品危害防制條例案件，經檢察官提起公訴（98年度
毒偵字第2322號），本院判決如下：
    主    文
甲○○施用第一級毒品，累犯，處有期徒刑壹年。
    犯罪事實
一、甲○○前因施用毒品案件，經本院以95年度毒聲字第228 號
    裁定送觀察、勒戒後，因認無繼續施用毒品之傾向，於民國
    95年3 月22日觀察、勒戒執行完畢釋放，由臺灣臺中地方法
    院檢察署檢察官以95年度毒偵字第950 號為不起訴處分確定
    ；又於96年間，因詐欺案件，經本院以96年度易字第23 50
    號判處有期徒刑7 月，減為有期徒刑3 月又15日確定，甫於
    97年1 月12日縮刑期滿執行完畢。詎不知戒絕毒品，其明知
    海洛因業經公告列為毒品危害防制條例之第一級毒品，不得
    非法持有、施用，猶於上開觀察勒戒執行完畢後之5 年內，
    基於施用第一級毒品海洛因之犯意，於98年5 月6 日晚間11
    時許採尿時起往前回溯96小時內之某時（不含當日為警查獲
    至採尿期間），在不詳地點，以不詳方式，非法施用毒品海
    洛因1次。嗣於98年5月6日上午9時20分許，在臺中縣清水鎮
    ○○路282號前，因涉嫌竊盜案件為警查獲，員警經其同意
    採集其尿液送鑑驗，結果呈嗎啡及可待因陽性反應，始查悉
    上情。
二、案經臺中縣警察局清水分局報請臺灣臺中地方法院檢察署檢
    察官偵查起訴。
    理    由
一、按被告以外之人於審判外之陳述，雖不符刑事訴訟法第159
    條之1 至第159 條之4 規定，而經當事人於審判程序同意作
    為證據，法院審酌該言詞陳述或書面陳述作成時之情況，認
    為適當者，亦得為證據；當事人、代理人或辯護人於法院調
    查證據時，知有該法第159 條第1 項不得為證據之情形，而
    未於言詞辯論終結前聲明異議者，視為有前項之同意，該法
    第159 條之5 已明揭其旨。本件所引事證，檢察官及被告均
    無異議作為證據，本院審酌其作成之情況，未見有何不適當
    之情形，是得為證據，合先敘明。
二、訊據被告矢口否認有何施用第一級毒品海洛因之犯行，辯稱
    ：伊未施用毒品海洛因，於本案被查獲的前一天，因白斑性
    口腔癌疼痛，為了止痛，伊有服用女友黃仲梅（業於98 年6
    月12日死亡）之止痛藥，該止痛藥是童綜合醫院開給黃仲梅
    用以治療子宮癌的藥劑，可能因此尿液才會呈現嗎啡陽性反
    應云云。經查：
  (一)被告於98年5 月6 日上午9 時20分許，因竊盜案件為警查獲
    ，員警經其同意，於同日晚間11時許，採集其尿液送請詮昕
    科技股份有限公司先以酵素免疫學分析法（EIA ）鑑驗，結
    果呈鴉片海洛因代謝物陽性反應後，再以氣相層析質譜分析
    法（GC/MS ）鑑驗，其結果呈現嗎啡及可待因陽性反應，有
    勘察採證同意書、臺中縣警察局清水分局委託鑑驗尿液代號
    與真實姓名對照表及詮昕科技股份有限公司濫用藥物尿液檢
    驗報告各1 紙附卷可稽（見警卷第7 至9 頁）。又氣相層析
    質譜儀（即GC／MS）乃目前就藥物篩檢結果必須進一步確認
    時所最常採用之確認方法，因此在良好的操作條件之下，以
    氣相層析質譜儀作藥物及其代謝物之定性及定量分析，幾乎
    不會有偽陽性反應產生，業經行政院國軍退除役官輔導委員
    會臺北榮民總醫院於83年4 月7 日以（83）北總內字第0305
    9 號函示明確。
  (二)再者，依文獻記載，施用海洛因後24小時內經由尿液排出之
    量可達使用劑量之80% ，該種毒品於尿液中排出之最長時限
    ，受施用劑量、施用方式、個人體質及代謝情況等因素影響
    ，因個案而異，一般可檢出之最長時間為海洛因服用後2 至
    4 天等情，業經行政院衛生署管制藥品管理局90年5 月4 日
    管檢字第93902 號函釋明確。又海洛因經人體代謝後，在尿
    液中會產生單乙醯嗎啡、游離態嗎啡及大量結合態嗎啡，不
    會代謝產生可待因，但非法濫用之海洛因毒品，在製造過程
    中，常含有少量雜質乙醯可待因，乙醯可待因經人體代謝後
    ，在尿液中會產生可待因，因此非法施用毒品者，在尿液可
    檢出大量之嗎啡成分及較少量之可待因成分等情，亦有法務
    部法醫研究所93年10月13日法醫毒字第0930003574號函釋在
    卷，參以本被告上開尿液經送檢驗結果，確呈嗎啡及可待因
    陽性反應，嗎啡確認濃度為4160ng／ml、可待因確認濃度為
    517ng /m l等情（見警卷第9 頁之濫用藥物尿液檢驗報告）
    ，顯見被告於98年5 月6 日晚間11時為警採尿起回溯96小時
    內之某時（不含當日為警查獲至採尿期間），有施用第一級
    毒品海洛因之犯行。
  (三)被告雖以前詞置辯，惟經本院向童綜合醫療社團法人童綜合
    醫院函查結果，該醫院放射腫瘤科及婦產科固分別於98年4
    月16日開立Ultracet止痛劑及於同年5 月19日開立Morphine
    止痛劑給病患黃仲梅服用，且於服用上開藥劑後可驗出嗎啡
    陽性反應，但不確認是否可檢出可待因陽性反應，有該醫院
    98 年8月6 日（98）同醫字第1021號及98年9 月23日（98）
    同醫字第1288號函文各1 份在卷可憑（見本院卷第19、24頁
    ）；然經本院再次向行政院衛生署管制藥品管理局函查結果
    ，Ultracet藥劑含有Acetaminophen 及Tramadol成分，並不
    含嗎啡或可待因及可代謝成嗎啡或可待因之成分，僅服用Ul
    tracet藥品後，其尿液不致檢出嗎啡或可待因陽性反應，而
    Morphine藥劑內含嗎啡成分，口服Morphine（嗎啡）後24小
    時，約有施用藥劑量之60% 由尿液排出，主要代謝物為嗎啡
    及其共軛物，故服用嗎啡後，其尿液可能驗出嗎啡成分，但
    應不會驗出可待因成分等情明確，有該局98年10月6 日管檢
    字第0980010377號函在卷可憑（見本院卷第26頁），而被告
    之上開尿液確含有嗎啡及可待因陽性反應，已如前述，顯見
    被告辯稱於98年5 月2 日被查獲前一天曾服用同綜合醫院開
    立給黃仲梅之止痛藥劑（即Ultracet，因當時尚未開立Morp
    hine藥劑）方驗出嗎啡陽性反應云云，係卸責畏罪之詞，不
    足採信。
  (四)又被告前於95年間，因施用毒品案件，經本院以95年度毒聲
    字第228 號裁定送觀察、勒戒後，因認無繼續施用毒品之傾
    向，於95年3 月22日觀察、勒戒執行完畢釋放，由臺灣臺中
    地方法院檢察署檢察官以95年度毒偵字第950 號為不起訴處
    分確定在案，有臺灣高等法院被告前案紀錄表在卷可稽，是
    被告確有於觀察勒戒執行完畢釋放後5 年內，再行施用毒品
    之犯行無訛。
  (五)綜上所述，被告前揭所辯，不足採信。本件事證已臻明確，
    被告施用毒品海洛因之犯行，應洵堪認定。
三、按海洛因係毒品危害防制條例第2 條第2 項第1 款所稱之第
    一級毒品，不得非法持有、施用。核被告甲○○所為，係犯
    毒品危害防制條例第10條第1 項之施用第一級毒品罪。其持
    有第一級毒品後進而施用，其持有之低度行為，應為施用之
    高度行為所吸收，不另論罪。又被告於96年間，因詐欺案件
    ，經本院以96年度易字第2350號判處有期徒刑7 月，減為有
    期徒刑3 月又15日確定，甫在97年1 月12日因縮刑期滿執行
    完畢乙節，有上開前案紀錄表1 份在卷可憑，其於徒刑執行
    完畢後，5 年內故意再犯本件有期徒刑以上之罪，為累犯，
    應依刑法第47條第1 項之規定，加重其刑。爰審酌被告經觀
    察、勒戒處分後，仍未能徹底戒絕毒品，再犯本件施用毒品
    犯行，足見其戒絕毒癮之意志不堅，未能體悟施用毒品對自
    己、家人造成之傷害及社會之負擔，犯後復飾詞否認犯行，
    未見悔意，及施用毒品乃戕害自身健康，尚未直接危害他人
    ，反社會性不高等一切情狀，量處如主文所示之刑，以示懲
    儆。
據上論斷，應依刑事訴訟法第299 條第1 項前段，毒品危害防制
條例第10條第1 項，刑法第11條前段、第47條第1 項，判決如主
文。
本案經檢察官陳信郎到庭執行職務。
中    華    民    國    98    年    11    月    6     日
                  刑事第十五庭審判長法  官  江奇峰
                                    法  官  郭書豪
                                    法  官  廖純卿
以上正本證明與原本無異。
如不服本判決應於收受判決後10日內向本院提出上訴書狀，並應
敘述具體理由；其未敘述上訴理由者，應於上訴期間屆滿後20日
內向本院補提理由書（均須按他造當事人之人數附繕本）「切勿
逕送上級法院」。
                                    書記官  柳寶倫
中    華    民    國    98    年    11    月    6     日
附錄論罪科刑法條
毒品危害防制條例第10條第1項
施用第一級毒品者，處 6 月以上 5 年以下有期徒刑。


司法院資訊處製作；財團法人民間司法改革基金會備份。
